【裁判字號】    91,簡,453
【裁判日期】    920630
【裁判案由】    綜合所得稅
【裁判全文】
臺北高等行政法院判決                              九十一年度簡字第四五三號
    原      告  甲○○
    被      告  財政部臺北市國稅局
    代  表  人  張盛和（局長）
右當事人間因綜合所得稅事件，原告不服財政部中華民國九十一年二月二十二日台財
訴字第０九０００七０四七一號訴願決定，提起行政訴訟。本院判決如左：
    主      文
原告之訴駁回。
訴訟費用由原告負擔。
    事      實
一、事實概要：原告八十六年度有執行業務所得計新台幣（下同）四二八、七五０元
    ，因已超過當年度規定之免稅額及標準扣除額之合計數，而未依法申報當年度綜
    合所得稅，被告乃按查得資料核定其八十六年度綜合所得總額為四二八、七五０
    元，淨額為三一三、七五０元，應補稅額一八、八二五元外，並按所漏稅額處一
    倍之罰鍰一八、八００元（計至百元止）。原告不服，申經復查結果，未獲准變
    更，提起訴願，亦遭決定駁回，遂向本院提起行政訴訟。
二、兩造聲明：
  (一)原告聲明：撤銷原處分及訴願決定。
  (二)被告聲明：
    1.駁回原告之訴。
    2.訴訟費用由原告負擔。
三、兩造主張：
  (一)原告起訴意旨略謂：
    1.按「查納稅義務人應於每年二月一日起兩個月內填具結算申報書，向其戶籍所
      在地之稽徵機關申報其上一年度內構成綜合所得總額或營利事業收入總額之項
      目及數額，以及有關減免扣除之事實，為所得稅法第七十一條及同法施行細則
      第四十九條所規定。依此規定納稅前義務人於上開法條規定期限內，填具申報
      書向該管稽徵機關提出申報者，不論申報內容如何，即屬已依法申報，自不得
      因其未填報所得額或以其於所得欄內填為「０」，即按未申報論處。至已申報
      案件，經查核發現該納稅義務人有所得而未申報者，自得依所得稅法第一一０
      條規定論罰。」，為財政部六十一年台財稅字第三一六二六號函釋所釋示。次
      按「所得稅法第七十一條第二項規定，免辦結算申報案件之計算標準，不包括
      經稽徵機關依同法第七十六條之一規定強制歸戶之所得額在內。」，亦為財政
      部六十四年二月二十四日台財稅字第三一三五八號函釋所釋示。是依上開函釋
      可知，期限內提出結算申報，不論申報內容如何，即屬已依法申報，不得按未
      申報論。本件被告以世平企業管理顧問有限公司（以下簡稱世平公司）有代客
      記帳收入為理由，遂將公司法人之所得改課為個人執行業務所得，惟稅法並無
      明文規定，亦不符兩稅合一之課稅規定方式，是被告處分並不合法。
    2.又按「執行業務者於規定期限內辦理結算申報並能提供證明所得額之帳簿、文
      據調查者，其執行業務所得，應依帳載核實認定。．．．」，為執行業務所得
      查核辦法第八條所明文。原告經營之世平公司，其營業項目為「1.企業管理諮
      詢分析診斷顧問業務（會計師業務除外）。2.依職業訓練金條例規定接受其他
      事業單位之委託辦理職業訓練業務。3.有關上列業務之經營及投資。」，是世
      平公司雖未直接從事代客記帳業務，但輔導會計人員之訓練即屬執行業務之一
      種，被告未依上開規定查核八十六年度綜合所得稅，而依同業一般收費及費用
      標準逕行核定所得稅額，被告所為處分顯有違誤。
  (二)被告答辯意旨略謂：
    1.本稅部分：
      按「納稅義務人應於每年二月二十日起至三月底止，填具結算申報書，向該
        管稽徵機關，申報其上一年度內構成綜合所得總額或營利事業收入總額之項
        目及數額，以及有關減免、扣除之事實，並應依其全年應納稅額減除暫繳稅
        額及尚未抵繳之扣繳稅額，計算其應納之結算稅額，於申報前自行繳納。．
        ．．。」，為行為時所得稅法第七十一條第一項所明定。次按「執行業務者
        至少應設置日記帳一種，詳細記載其業務收支項目；帳簿使用前，並應送主
        管稽徵機關登記驗印」、「執行業務者未依法設帳及保存憑證，稽徵機關得
        照同業一般收費及費用標準核定其所得額」、「執行業務者於規定期限內辦
        理結算申報並能提供證明所得額之帳簿、文據調查者，其執行業務所得，應
        依帳載核實認定。其未依規定提供調查者，應依所得稅法第八十三條及同法
        施行細則第十三條規定訂定之收費及費用標準核定其所得額」，分別為行為
        時所得稅法第十四條第一項第二類及同法施行細則第十三條第二項與執行業
        務所得查核辦法第八條所明定。又按「代客記帳業者不得組織公司登記經營
        代客記帳業務，應依所得稅法第十四條第一項第二類有關執行業務所得之規
        定，核課個人之綜合所得稅．．．。」，亦為財政部八十二年十一月三日台
        財稅第八二一五００六七二號函釋所明釋。
      本件被告按前揭函釋規定，依八十六年度世平公司執行業務收入未設帳電腦
        核定清單資料，改課該公司負責人（即原告）綜合所得稅，復因原告未設帳
        ，被告原核定依前揭規定核算其執行業務所得為四二八、七五０元，已超過
        當年度規定之免稅額、標準扣除額之合計數，原告未依所得稅法第七十一條
        規定辦理八十六年度綜合所得稅結算申報，被告核定其八十六年度綜合所得
        總額為四二八、七五０元，淨額為三一三、七五０元，應補稅額六八、五四
        六元。
      又本件原通報資料係世平公司八十六年度執行業務收入未設帳電腦核定清單
        ，因依首揭函釋規定，代客記帳業者不得組織公司經營代客記帳業務，該執
        行業務所得應依所得稅法第十四條第一項第二類有關執行業務所得之規定，
        歸課原告（即該公司負責人）之綜合所得稅；又查原告未設帳（有卷附執行
        業務所得查審案件簡便處理表供參），被告原核定依據前揭規定，按同業一
        般收費與費用標準核算其執行業務所得為四二八、七五０元（計算式：收入
        612,500×（1-30%）∥428,750），是原告主張系爭所得之核課無法律依據
        云云，顯係誤解。原核定依據前揭法條規定歸課原告執行業務所得四二八、
        七五０元，尚無違誤。
    2.罰鍰部分：
      按「納稅義務人未依本法規定自行辦理結算申報，而經稽徵機關調查，發現
        有依本法規定課稅之所得額者，除依法核定補徵應納稅額外，應照補徵稅額
        ，處三倍以下之罰鍰。」為行為時所得稅法第一百十條第二項所明定。
      本件原告八十六年度有執行業務所得計四二八、七五０元，已超過當年度規
        定之免稅額、標準扣除額之合計數，未依所得稅法第七十一條規定辦理綜合
        所得稅結算申報，已如前述，原核定遂依首揭規定按漏稅額一八、八二五元
        處一倍罰鍰一八、八００元（18,825×1∥18,825，計至百元止）。
      經查原告八十六年度有執行業務所得計四二八、七五０元，已超過當年度規
        定之免稅額、標準扣除額之合計數，依所得稅法第七十一條之規定，即應辦
        理八十六年度綜合所得稅結算申報；是原告既未辦理當年度綜合所得稅結算
        申報，自應受處罰，故被告原處分按漏稅額處一倍罰鍰為一八、八００元，
        尚無不合。
    理      由
一、按「個人之綜合所得總額，以其全年左列各類所得合併計算之：第一類營利所得
    ．．．．．第二類執行業務所得．．．．。執行業務者至少應設置日記帳一種，
    詳細記載其業務收支項目，帳簿使用前，並應送主管稽徵機關登記驗印．．．．
    」、「納稅義務人應於每年二月二十日起至三月底止，填具結算申報書，向該管
    稽徵機關，申報其上一年度內構成綜合所得總額或營利事業收入總額之項目及數
    額，以及有關減免、扣除之事實，並應依其全年應納稅額減除暫繳稅額及尚未抵
    繳之扣繳稅額，計算其應納之結算稅額，於申報前自行繳納。．．．」，行為時
    所得稅法第十四條第一項第二類、第七十一條第一項分別定有明文。又按「執行
    業務者未依法設帳及保存憑證，稽徵機關得照同業一般收費及費用標準核定其所
    得額」、「執行業務者於規定期限內辦理結算申報並能提供證明所得額之帳簿、
    文據調查者，其執行業務所得，應依帳載核實認定。其未依規定提供調查者，應
    依所得稅法第八十三條及同法施行細則第十三條規定訂定之收費及費用標準核定
    其所得額」，復分別為行為時所得稅法施行細則第十三條第二項與執行業務所得
    查核辦法第八條所規定。再按「納稅義務人未依本法規定自行辦理結算申報，而
    經稽徵機關調查，發現有依本法規定課稅之所得額者，除依法核定補徵應納稅額
    外，應照補徵稅額，處三倍以下之罰鍰。」，亦為行為時所得稅法第一百十條第
    二項所明定。
二、本件原告係代客記帳業者，並為世平公司負責人，被告依世平公司八十六年度執
    行業務收入未設帳電腦核定清單資料，改課該公司負責人即原告綜合所得稅，核
    算其執行業務所得為四二八、七五０元，已超過當年度規定之免稅額、標準扣除
    額之合計數，惟原告未依規定辦理當年度綜合所得稅結算申報，乃予以核定其八
    十六年度綜合所得總額及淨額，暨課徵應補稅額及罰鍰等情，有執行業務所得查
    審案件簡便處理表、執行業務核定清單等影本附於原處分卷可稽。原告雖主張被
    告以公司法人之所得改課為個人執行業務所得並無法律依據云云。然查世平公司
    營業項目為「1.企業管理諮詢分析診斷顧問業務（會計師業務除外）。2.依職業
    訓練金條例規定接受其他事業單位之委託辦理職業訓練業務。3.有關上列業務之
    經營及投資。」，並無代客記帳業務，有臺北市營利事業統一發證（變更登記）
    申請書影本一份在卷為憑，復為原告所是認，故系爭代客記帳之執行業務收入顯
    非世平公司之營利所得甚明，則被告依財政部八十二年十一月三日台財稅第八二
    一五００六七二號函釋，以代客記帳業者不得組織公司登記經營代客記帳業務，
    應依所得稅法第十四條第一項第二類有關執行業務所得之規定，核課個人（公司
    負責人）之綜合所得稅，即非無據。又因原告未設帳，被告乃按同業一般收費與
    費用標準核算其執行業務所得為四二八、七五０元，徵諸首開法條規定，要無不
    合，原告所稱委無可採。再被告以原告執行業務所得四二八、七五０元，已超過
    當年度規定之免稅額、標準扣除額之合計數，惟原告未依規定辦理當年度綜合所
    得稅結算申報，遂予以核定其八十六年度綜合所得總額及淨額，暨課徵應補稅額
    及罰鍰，所為處分，揆諸首揭條文規定，並無違誤，訴願決定予以維持，亦無不
    合，原告徒執前詞，聲請撤銷，為無理由，應予駁回。另本件依卷內資料，事證
    已臻明確，爰不經言詞辯論為之，併此敘明。
據上論結，本件原告之訴為無理由，爰依行政訴訟法第二百三十六條、第一百九十五
條第一項後段、第九十八條第三項前段，判決如主文。
中      華      民      國    九十二    年      六      月     三十     日
                            臺 北 高 等 行 政 法 院  第 四 庭
                                                     法    官  林育如
右為正本係照原本作成。
本件以訴訟事件所涉及之法律見解具有原則性者為限，始得於本判決送達後二十日內
向本院提出上訴狀並表明上訴理由，如已於本判決宣示後送達前提起上訴者，應於判
決送達後二十日內補具上訴理由（均按他造人數附繕本），且經最高行政法院許可後
方得上訴。
中      華      民      國    九十二    年      七      月      三      日
                                                     書 記 官  林如冰


司法院資訊處製作；財團法人民間司法改革基金會備份。
